臺灣嘉義地方法院刑事判決　　　　　　96年度交簡上字第57號
上　訴　人　臺灣嘉義地方法院檢察署檢察官
上　訴　人
即　被　告　乙○○
上列上訴人因過失傷害案件，不服本院朴子簡易庭中華民國九十
六年五月二十九日九十六年度朴交簡字第一二四號第一審判決（
聲請簡易判決處刑案號：臺灣嘉義地方法院檢察署九十六年度調
偵字第一二九號），提起上訴，本院管轄之第二審合議庭判決如
下：
    主  文
原判決撤銷。
乙○○犯過失傷害罪，處有期徒刑參月，如易科罰金以新臺幣壹
仟元折算壹日，減為有期徒刑壹月又拾伍日，如易科罰金以新臺
幣壹仟元折算壹日。緩刑貳年。
    事  實
一、乙○○未曾因故意犯罪受有期徒刑以上刑之宣告（其前於民
    國七十七年間曾因竊盜案件，經本院七十八年度易字第二六
    號判決判處有期徒刑五月，緩刑三年，七十八年三月三日確
    定，緩刑期滿未據撤銷，前開刑之宣告失其效力，視同未受
    刑之宣告）。乙○○明知自己未領有重型機車駕駛執照，不
    得駕車，竟於九十五年十二月六日上午十時二十分許，無照
    駕駛牌照號碼Ｇ九Ｑ－七二五號重型機車，沿嘉義縣嘉六五
    線公路由東往西方向行駛，途經嘉義縣鹿草鄉碧潭村十八鄰
    一六九之一號前之未設行人穿越設施，亦非禁止穿越之路段
    ，本應注意車輛行駛時，駕駛人應注意車前狀況，並隨時採
    取必要之安全措施，而依當時晴天日間自然光線，柏油路面
    乾燥無缺陷，無障礙物視距良好等狀況，並無不能注意之情
    事，竟疏於注意前方行人動態，貿然前進，適有甲○○由南
    往北方向穿越相同路段，本應注意行人在未設行人穿越設施
    ，亦非禁止穿越之路段穿越道路時，應注意左右無來車，始
    可小心迅速穿越，乃疏於注意右方來車，貿然穿越。乙○○
    所駕機車之車首遂撞擊甲○○右腳及膀胱，致甲○○受有右
    側脛骨骨折及血尿等傷害。乙○○於上述事故發生後，在有
    偵查犯罪職權之機關或公務員發覺犯人前，即向趕赴醫院處
    理之嘉義縣警察局水上分局下潭派出所警員吳文雄坦承肇事
    ，自首接受裁判。
二、案經甲○○訴由嘉義縣警察局水上分局報告臺灣嘉義地方法
    院檢察署檢察官偵查後聲請以簡易判決處刑。
    理  由
一、本件上訴人即被告乙○○於言詞辯論終結前未對於警詢調查
    筆錄、道路交通事故現場圖、道路交通事故調查報告表、診
    斷證明書、自首情形紀錄表、前科紀錄表、機車駕駛人查詢
    紀錄、重型機車車籍查詢資料等傳聞證據之證據能力有所異
    議。因被告於本院審理時已坦承犯罪，自白且與前開傳聞證
    據內容相符，該等證據又查無顯不可信之情況，本院審酌予
    以採納之，無礙被告程序上之彈劾詰問權利，認前開傳聞證
    據合於刑事訴訟法第一百五十九條之四、之五等規定，因而
    具備證據能力，此合先敘明。
二、事實欄所記載之犯罪事實，業據被告坦承不諱（本審卷第四
    十四頁審判筆錄），核與告訴人甲○○指訴情節相符，並有
    卷附之道路交通事故調查報告表、道路交通事故現場圖、交
    通事故照片黏貼紀錄表足考（警卷第九頁至第十五頁）。又
    告訴人係因本件車禍受有如事實欄所記載傷害，除為被告承
    認及告訴人指訴之外，復有長庚紀念醫院診斷證明書附卷可
    稽（警卷第十六頁）。按車輛行駛時，駕駛人應注意車前狀
    況，並隨時採取必要之安全措施，道路交通安全規則第九十
    四條第三項定有明文。被告於案發時地駕駛車輛參與道路交
    通活動，本應恪遵規定，以維護安全。且依當時晴天日間自
    然光線，柏油路面乾燥無缺陷，無障礙物視距良好等狀況，
    有警方所製作之道路交通事故調查報告表在卷可參（警卷第
    十頁），並無不能注意之情事，被告於應注意又能夠注意之
    情形下，疏未注意前方行人動態，貿然前進，致釀本件車禍
    ，其有過失，至為灼然。復按行人穿越未設行人穿越設施，
    亦非禁止穿越之路段時，應注意左右無來車，始可小心迅速
    穿越，道路交通安全規則第一百三十四條第六款亦有規定，
    告訴人身為參與道路交通活動之行人，亦應遵守上開規定，
    以維護安全，且依當時相同狀況，並無不能注意之情事，告
    訴人於應注意又能夠注意之情形下，疏未注意右方來車，貿
    然穿越道路，對於車禍之發生，同有過失。被告對於本件車
    禍之發生既有過失可言，仍不得因告訴人與有過失而解免其
    責。而告訴人係因本件車禍受有傷害，已經敘明，是被告之
    過失與告訴人所受傷害間，具有相當因果關係。從而，被告
    自白與事實相符，事證明確，其犯行堪以認定之。
三、核被告所為，係犯刑法第二百八十四條第一項前段之過失傷
    害罪。被告未領有重型機車駕駛執照，所駕駛之牌照號碼Ｇ
    九Ｑ－七二五號機車係屬重型機車，除為被告所坦認外（本
    審卷第三十三頁準備程序筆錄），警方在所製作之道路交通
    事故調查報告表內亦載明被告係「無照」騎乘「重型機車」
    （警卷第十一頁），而與本院詢得之機車駕駛人查詢紀錄、
    重型機車車籍查詢資料內容相符（本審卷第十九頁至第二十
    一頁）。被告未領有駕駛執照駕駛車輛，因而致人受傷，依
    法負刑事責任，應依道路交通管理處罰條例第八十六條第一
    項加重其刑。被告在本件車禍發生後，於有偵查犯罪職權之
    機關或公務員發覺犯人前，即向趕赴醫院處理之嘉義縣警察
    局水上分局下潭派出所警員吳文雄坦承肇事，有該名員警親
    製之嘉義縣警察局道路交通事故肇事人自首情形紀錄表在卷
    可憑（警卷第八頁），其自首接受裁判，應依刑法第六十二
    條前段減輕其刑。前開加重減輕事由，依刑法七十一條第一
    項先加後減之。
四、原審予以論罪科刑，固非無見。惟查：(一)、被告無照駕車，
    因而致人受傷，所犯過失傷害罪名應依道路交通管理處罰條
    例第八十六條第一項加重其刑，原審疏未審酌案卷內已有之
    道路交通事故調查報告表並引用上開法條，難謂妥適；(二)、
    原審判決後，被告與告訴人業於九十六年八月三日在本院成
    立民事調解；中華民國九十六年罪犯減刑條例已於九十六年
    七月十六日施行，原審未及審酌，容有未洽。檢察官上訴意
    旨認原審量刑過輕，為有理由；被告上訴意旨空言指摘原判
    決量刑過重，並無理由，但原判決既有上述可議之處，均應
    由本院撤銷原審判決並自為判決。爰依被告之自白（本審卷
    第四十八頁）及臺灣嘉義地方法院檢察署刑案資料查註紀錄
    表、臺灣高等法院被告前案紀錄表之記載（偵查前案卷宗，
    本審卷第十八頁），審酌被告無照駕車致人受傷，無視道路
    交通安全，殊為可議；被告與告訴人對於本件車禍之發生，
    同有過失可言；被告未曾因故意犯罪受有期徒刑以上刑之宣
    告之素行；國中畢業之智識程度；已婚，育有五名子女，從
    事綁鐵工作之生活狀況；事後已與告訴人成立民事調解，有
    卷附之本院調解筆錄可稽（本審卷第四十頁）；坦承犯行，
    態度良好等一切情狀，量處如文如所示之刑，並諭知易科罰
    金之折算標準。被告係於九十六年四月二十四日以前犯罪，
    應依中華民國九十六年罪犯減刑條例第二條第一項第三款減
    輕其刑期二分之一。
五、末查，被告未曾因故意犯罪受有期徒刑以上刑之宣告，有上
    揭前案紀錄可循（雖被告前於七十七年間曾因竊盜案件，經
    本院七十八年度易字第二六號判決判處有期徒刑五月，緩刑
    三年，七十八年三月三日確定，緩刑期滿未據撤銷，前開刑
    之宣告失其效力，視同未受刑之宣告），酌以被告事後坦認
    犯行，深表悔悟，並與告訴人達成民事調解賠償損害，取得
    諒解，堪認此次係因一時失慮初罹刑典，經此之偵查審判程
    序，當知所警惕，信無再犯之虞，本院認為其所宣告之刑，
    以暫不執行為適當，並予宣告緩刑二年，以啟自新。
據上論結，應依刑事訴訟法第四百五十五條之一第一項、第三項
、第三百六十九條第一項前段、第三百六十四條、第二百九十九
條第一項前段，道路交通管理處罰條例第八十六條第一項，刑法
第二百八十四條第一項前段、第六十二條前段、第四十一條第一
項前段、第七十四條第一項第一款，刑法施行法第一條之一第一
項、第二項前段，中華民國九十六年罪犯減刑條例第二條第一項
第三款、第七條，判決如主文。
本案經檢察官陳慧玲到庭執行職務。
中　　華　　民　　國　　96　　年　　8 　　月　　28　　日
                        交通法庭審判長　法　官  林信旭
                                        法　官  洪嘉蘭
                                        法　官  張道周
上列正本證明與原本無異。
本件不得上訴。
中　　華　　民　　國　　96　　年　　8 　　月　　28　　日
                                        書記官  黃意雯
附記本判決論罪之法條全文
刑法第二百八十四條第一項前段
因過失傷害人者，處六月以下有期徒刑、拘役或五百元以下罰金
。
